【裁判字號】    99,交聲,359
【裁判日期】    991221
【裁判案由】    違反道路交通管理處罰條例聲明異議
【裁判全文】
臺灣基隆地方法院交通事件裁定         99年度交聲字第359號
移送機關即
原處分機關    交通部公路總局臺北區監理所基隆監理站
聲明異議人
即受處分人  楊得榮
上列聲明異議人即受處分人因違反道路交通管理處罰條例案件，
對於交通部公路總局臺北區監理所基隆監理站中華民國99年12月
8 日所為之處分（原處分案號：基監字第裁42-C00000000號）聲
明異議，本院裁定如下：
    主  文
原處分撤銷。
楊得榮不罰。
    理  由
一、原處分意旨略以：本件異議人即受處分人（下稱異議人）楊
    得榮將所駕駛之8520-VN 號自用小客車，違規停放於臺北縣
    土城市○○路○ 段109 號之身心障礙專用停車位，於民國99
    年3 月30日13時23分，經臺北縣政府警察局土城分局（下稱
    舉發單位）員警以科學儀器照相採證，並以異議人有違反道
    路交通管理處罰條例第56條第1項第10款規定之行為，將該
    違規車輛拖吊，逕行掣單舉發（北縣警交大字第C00000000
    號），嗣異議人於應到案日期（99年4月29日）前之99年4月
    19 日向交通部公路總局臺北區監理所基隆監理站（下稱原
    處分機關）提出申訴，經原處分機關函請舉發單位調查結果
    ，原處分機關認事證明確，乃於99年12月8日依道路交通管
    理處罰條例第56條第1項第10款、違反道路交通管理事件統
    一裁罰基準及處理細則第41條、第43條、第44條及第67條暨
    裁罰基準表之規定，以基監字第裁42-C00000000號裁決書罰
    鍰新臺幣（下同）1,200元。
二、聲明異議意旨略以：異議人為重器障者，領有中華民國身心
    障礙手冊及身心障礙者專用停車位識別證（身心障礙者姓名
    ：楊得榮，車輛牌照號碼：8520-VN ，發證單位：基隆市政
    府，有效期限：103 年5 月4 日止），99年3 月30日下午1
    點23分許，異議人將所駕駛之8520-VN 號自用小客車，停放
    在臺北縣土城市○○路○ 段109 號之身心障礙專用停車位，
    因事忙未及將前揭領有之中華民國身心障礙手冊及身心障礙
    者專用停車位識別證置放於儀表板上端，因之遭舉發單位以
    異議人在身心障礙專用停車位違規停車為由，將上開車輛拖
    吊，並製單舉發異議人違反道路交通管罰條例第56條第1 項
    第10款之規定。異議人領有中華民國身心障礙手冊及身心障
    礙者專用停車位識別證，本可使用身心障礙專用停車位，雖
    未及將領有之中華民國身心障礙手冊及身心障礙者專用停車
    位識別證置放於儀表板上端，以供查核是否有權使用身心障
    礙專用停車位，然要不能據此遽認異議人係「違規」在身心
    障礙專用停車位停車，爰具狀聲明異議，請求撤銷原處分等
    語。
三、按汽車駕駛人停車時，於身心障礙專用停車位違規停車者，
    處600 元以上1,200 元以下罰鍰，道路交通管理處罰條例第
    56條第1 項第10款定有明文。次按，專用停車位識別證應由
    身心障礙者本人親自持用或家屬乘載身心障礙者本人時持用
    ；又使用身心障礙者專用停車位者，除掛有專用牌照之車輛
    外，應將專用停車位識別證置於汽車擋風玻璃明顯處或黏貼
    於機車車首，以供查核檢驗；違規佔用路邊停車場專用停車
    位者，由交通勤務警察、依法令執行交通稽查任務人員或交
    通助理人員依道路交通管理處罰條例第56條規定辦理，身心
    障礙者專用停車位設置管理辦法第12條第1 項、第9 條第1
    項、第14條第1 項分別亦有明文。
四、本院查：
  (一)異議人於99年3 月30日13時23分許，將所駕駛之8520-VN 號
    自用小客車停放在臺北縣土城市○○路○ 段109 號之「身心
    障礙專用停車位」停車格內，且未將專用停車位識別證置於
    汽車擋風玻璃明顯處，而遭舉發單位值勤警員以異議人有違
    反道路交通管理處罰條例第56條第1 項第10款規定之行為，
    將該違規車輛拖吊，逕行掣單舉發，並經原處分機關於99年
    12月8日依道路交通管理處罰條例第56條第1項第10款、違反
    道路交通管理事件統一裁罰基準及處理細則第43條、第44條
    、第67條之規定，裁處異議人罰鍰1,200 元等情，為異議人
    所不爭執，且有臺北縣政府警察局北縣警交大字第C0000000
    0 號舉發違反道路交通管理事件通知單、交通部公路總局自
    行收納款項收據（收據聯）、臺北縣政府警察局土城分局99
    年5月13日北縣警土交申字第0990017358號函各1紙、違規採
    證照片6 幀及交通部公路總局臺北區監理所基隆監理站基監
    字第裁42-C00000000號違反道路交通管理事件裁決書1 紙在
    卷可稽。
  (二)異議人固不否認有將上開車輛停放在「身心障礙專用停車位
    」停車格內，且未將專用停車位識別證置於汽車擋風玻璃明
    顯處之行為，惟以前情置辯。按道路交通管理處罰條例第56
    條第1 項第10款之立法目的，乃在於落實保障身心障礙者之
    停車權益，亦即，為避免不具身心障礙身分之人，擅用專為
    身心障礙者設置之停車位而侵害身心障礙者應有之停車權益
    ，是該款規定所謂「違規停車」，自不應僅從字面解釋，而
    認包含一切法律、行政規則之違反，實應由其立法理由出發
    ，以真正侵害身心障礙者停車權益之行為為限。又依身心障
    礙者專用停車位設置管理辦法第9條第1項規定，固要求駕駛
    人應將領有之專用停車位識別證置於汽車擋風玻璃明顯處以
    供查核檢驗，惟考其立法目的，僅係供他人或執法者得立即
    辨識使用身心障礙者專用停車位之人是否為有權使用者，僅
    屬於簡易識別方法之一，而非唯一證明方法，縱使身心障礙
    者疏未將專用停車位識別證置放於車內以供辨識，究非當然
    等同於該身心障礙者即無權使用身心障礙者專用停車位，而
    認有違反道路交通管理處罰條例第56條第1 項第10款之情形
    ，此由同條例及上開身心障礙者專用停車位設置管理辦法均
    未特別針對未依規定置放證件而停放於身心障礙專用停車位
    之情形加以處罰亦可得知。查異議人係重器障者，領有中華
    民國身心障礙手冊及身心障礙者專用停車位識別證（身心障
    礙者姓名：楊得榮，車輛牌照號碼：8520-VN ，發證單位：
    基隆市政府，有效期限：103年5月4 日止），有異議人領有
    之中華民國身心障礙手冊及身心障礙者專用停車位識別證影
    本各1 份在卷可查，揆諸前揭說明，異議人自可將所駕駛之
    8520-VN 號自用小客車停放在身心障礙專用停車位，其雖違
    反上開辦法，未將專用停車位識別證置放於擋風玻璃明顯處
    ，致舉發單位員警無法當場查認異議人所駕駛之車輛是否具
    有使用身心障礙專用停車位之資格而加以舉發，有違身心障
    礙專用停車位設置管理辦法第9條第1項規定，然並不能因此
    剝奪異議人使用身心障礙專用停車位之資格，始無悖於劃設
    身心障礙者專用停車位之原意及上開道路交通管理處罰條例
    第56條第1項第10款之立法意旨。
五、綜上所述，異議人領有身心障礙者專用停車位識別證，具有
    使用身心障礙專用停車位之資格，其縱漏未將識別證置於車
    上，亦無從認係「違規」在身心障礙專用停車位，原處分機
    關不察，僅憑舉發單位之舉發，即認異議人有於身心障礙專
    用停車位違規停車之行為，而依道路交通管理處罰條例第56
    條第1 項第10款裁罰異議人，於法自有未合，異議人之異議
    為有理由，自應由本院將原處分撤銷，另為異議人不罰之諭
    知，以資適法。
據上論斷，應依道路交通管理處罰條例第87條第2 項、道路交通
事件處理辦法第19條前段，裁定如主文。
中    華    民    國    99    年    12    月    21    日
                  交通法庭法  官  劉桂金
以上正本證明與原本無異。
對於本件裁定如有不服，應於收受送達後5日內，向本院提出抗
告書狀，敘述抗告之理由，抗告於臺灣高等法院。
中    華    民    國    99    年    12    月    21    日
                          書記官  劉如純

司法院資訊處製作；財團法人民間司法改革基金會備份。
